【裁判字號】    97,消債更,449
【裁判日期】    971022
【裁判案由】    聲請更生程序
【裁判全文】
臺灣高雄地方法院民事裁定           97年度消債更字第449號
聲  請  人
即債 務 人  黃順琦原名黃麗.
上列當事人因消費者債務清理事件聲請更生，本院裁定如下：
    主  文
聲請駁回。
聲請費用新臺幣壹仟元由聲請人負擔。
    理  由
一、聲請意旨略以：聲請人即債務人黃順琦（原名黃麗琪）前向
    附表所示之金融機構申辦貸款，積欠有擔保債務新臺幣（下
    同）518 萬9,000 元，無擔保債務為443 萬9,770 元，合計
    債務總額達962 萬8,770 元。因無法依約清償，於民國95年
    9 月28日，依金融主管機關協調成立之中華民國銀行公會會
    員辦理消費金融案件無擔保債務協商機制，與附表所示之債
    權人達成分期還款協議，同意自95年7 月起，分120 期零利
    率之方式，每月應償還4 萬1,365 元。聲請人目前雖有土地
    及房屋各1 筆，但均已設定抵押或遭查封，所經營之明亮消
    毒企業社、麗進環境消毒服務企業社及麗進百貨企業社，每
    月平均收入約有10萬至15萬元，但應扶養母親陳黃雪及子女
    吳宗懋、吳宗諭、吳采穎4 人，每月支出合計高達4 萬
    9,000 元，負擔沈重，已不能清償上開龐大之債務，爰聲請
    准予裁定更生等語。
二、按「為使負債務之消費者得依本條例所定程序清理其債務，
    以調整其與債權人及其他利害關係人之權利義務關係，保障
    債權人之公平受償，謀求消費者經濟生活之更生及社會經濟
    之健全發展，特制定本條例」、「本條例所稱消費者，指五
    年內未從事營業活動或從事小規模營業活動之自然人。前項
    小規模營業指營業額平均每月新臺幣二十萬元以下者」，「
    本條例第二條第一項所稱之營業活動，係指反覆從事銷售貨
    物、提供勞務或其他相類行為，以獲取代價之社會活動」、
    「本條例第二條第一項所定之五年期間，自聲請更生或清算
    前一日回溯五年計算之；第二項所定之營業額，以五年內之
    營業總額除以實際營業月數計算之」，消費者債務清理條例
    第1 條、第2 條第1 項、第2 項及其施行細則第3 條第1 項
    、第4 條分別定有明文。蓋本條例立法目的，在使經濟上陷
    於困境之消費者，得藉由更生或清算程序，回歸正常生活，
    避免因債務纏身，情勢惡化，進而誤求生機，或輕尋短見，
    致衍生更大的社會問題。是債務人如非困頓無依，尚有餘力
    ，基於契約自由及誠信原則，既已先借款支用，日後當依約
    清償，始謂公平，此亦為社會經濟活動得以維繫及發展之重
    要支柱。職故，上開條文所稱「營業活動」，只須聲請更生
    或清算前1 日回溯5 年內曾經從事，縱聲請時已經停止營業
    者，亦屬之；又如債務人同時經營數家商號或兼有各種不同
    之營業活動者，既屬個人獲利之多重管道，仍應綜其現在或
    曾經從事所有營業活動之營業總額，一併納入核計，資為判
    斷是否符合上開規定而得聲請更生或清算之基礎。
三、經查：
（一）聲請人積欠附表所示各債權銀行合計962 萬8,770 元之債
      務，前依協商前置程序，向最大債權銀行高雄市農會提出
      債權人清冊，並以書面表明共同協商之意願，因認前已參
      與95年之協商成立，而遭退件一節，固有95年9 月28日之
      協議書、無擔保債務還款計畫書、債權人清冊及97年6 月
      11 日 高雄市農會前置協商不成立通知書在卷可稽。
（二）惟本件聲請人陳報經營明亮消毒企業社、麗進百貨企業社
      及麗進環境消毒服務企業社，除明亮消毒企業社於97年3
      月12日變更負責人為其配偶洪榮蓬外，為另2 家企業社之
      負責人，惟麗進百貨企業社業於95年5 月25日停止營業等
      情，業據提出財政部高雄市國稅局96年度綜合所得稅各類
      所得資料、財產歸屬資料清單、高雄縣政府高縣營合字第
      026914號營利事業登記證、高雄市政府高市府建二商字第
      19217084號及第00000000號營利事業登記證、高雄市政府
      高市府建二營字第09701040480 號函附卷可證。上開3 家
      商號均為聲請人申請設立登記之獨資商號，依前開說明，
      各該商號於聲請人聲請更生前1 日（即97年7 月11日）起
      回溯5 年內之營業額，均應併予計算後，除以實際營業月
      數計算之。如其每月營業額高於20萬元，即非債務清理條
      例所定義之「消費者」，自不得聲請更生。
（三）查明亮消毒企業社目前尚在營業，於97年3 月12日之前，
      均以聲請人為登記負責人，則其5 年內營業總額，應自92
      年5 月起算至97年4 月為止，實際營業月數為60月。另麗
      進百貨企業社於95年5 月25日停止營業，依卷附財政部國
      稅局查定課徵核定年檔查詢資料顯示（卷第212 頁），係
      營業至95年3 月止，則其5 年內營業總額，應自92年5 月
      起算至95年3 月為止，實際營業月數則為35月。據此，依
      卷附明亮消毒企業社各該年度之營利事業所得稅結算申報
      書、營業人銷售額與稅額申報書（卷第43-78 頁、第116-
      131 頁）核算結果，自92年5 月至97年4 月為止，其銷售
      總額為900 萬4155元，以實際營業月數60個月核算，其每
      月營業額為15萬69元。又麗進百貨企業社部分，依卷附財
      政部國稅局查定課徵核定年檔查詢資料核算結果（卷第20
      9-212 頁），自92年5 月起至95年3 月止，其銷售總額為
      337 萬1076元，以實際營業月數35個月核算，其每月營業
      額約為9 萬6,316 元。上開2 家企業社平均每月實際營業
      額合計約為24萬6,385 元，顯已逾越上開法文所明定20萬
      元以下之限制，其不符聲請更生之資格至明。從而，本件
      聲請人主張債務沈重，已不能清償，進而聲請本院准予更
      生，然其要件不備，依其情形尚非可以補正之事項，依法
      應逕予駁回。
四、據上論結，本件聲請為無理由，依消費者債務清理條例第11
條第1 項、第8 條前段，裁定如主文。
中    華    民    國    97    年    10    月    22    日
                  民事第四庭  法  官  李嘉益
以上證明與原本無異。
如對本裁定抗告，須於裁定送達後10日內向本院提出抗告狀，並
繳納抗告費1000元。
                              書記官  王美玲
中    華    民    國    97    年    10    月    22    日
附表：債權人清冊
一、有擔保債權人：
┌──┬──────┬───────┬───────┐
│編號│債權人      │金額（新台幣）│  種     類   │
├──┼──────┼───────┼───────┤
│ 1  │高雄市農會  │399 萬8,000 元│ 房貸         │
├──┼──────┼───────┼───────┤
│ 2  │臺灣土地銀行│119 萬1,000 元│              │
├──┴──────┼───────┼───────┤
│ 合         計    │518 萬9,000 元│              │
└─────────┴───────┴───────┘
二、無擔保債權人：
┌──┬──────────┬────────┬───────┐
│編號│債權人              │金額（新台幣）  │  種     類   │
├──┼──────────┼────────┼───────┤
│ 1  │國泰世華銀行        │49萬2,285元     │信用卡        │
├──┼──────────┼────────┼───────┤
│ 2  │兆豐國際商業銀行    │23萬5,231元     │信用卡        │
├──┼──────────┼────────┼───────┤
│ 3  │美商花旗銀行        │8萬7,537元      │信用卡        │
├──┼──────────┼────────┼───────┤
│ 4  │荷蘭銀行            │11萬9,177元     │信用卡        │
├──┼──────────┼────────┼───────┤
│ 5  │臺灣新光商業銀行    │17萬0,048元     │信用卡        │
├──┼──────────┼────────┼───────┤
│ 6  │陽信銀行            │11萬3,623元     │信用卡        │
├──┼──────────┼────────┼───────┤
│ 7  │聯邦銀行            │32萬5,844元     │信用卡        │
├──┼──────────┼────────┼───────┤
│ 8  │玉山銀行            │17萬6,145元     │信用卡        │
├──┼──────────┼────────┼───────┤
│ 9  │萬泰銀行            │33萬5,000元     │現金卡        │
├──┼──────────┼────────┼───────┤
│ 10 │匯豐銀行 (原中華銀行│15萬4,000元     │信用卡        │
│    │)                   │                │              │
├──┼──────────┼────────┼───────┤
│ 11 │遠東銀行            │5萬1,027元      │信用卡        │
├──┼──────────┼────────┼───────┤
│ 12 │台新銀行            │54萬4,424元     │信用卡、現金卡│
├──┼──────────┼────────┼───────┤
│ 13 │安泰銀行            │71萬5,000元     │協商費用總額  │
├──┼──────────┼────────┼───────┤
│ 14 │中國信託商業銀行    │48萬5,429元     │信用卡、現金卡│
├──┼──────────┼────────┼───────┤
│ 15 │慶豐銀行            │2,898元         │信用卡        │
├──┼──────────┼────────┼───────┤
│ 16 │永豐信用卡公司      │22萬4,300元     │信用卡        │
├──┼──────────┼────────┼───────┤
│ 17 │美國運通信用卡公司  │20萬7,802元     │信用卡        │
├──┴──────────┼────────┼───────┤
│合               計       │443萬9,770元    │              │
└─────────────┴────────┴───────┘


司法院資訊處製作；財團法人民間司法改革基金會備份。
